臺灣臺南地方法院刑事裁定　　　　　　　100年度聲字第905號
聲　請　人
即 受刑 人　林廷政
上列聲明人因公共危險案件（本院九十八年度交簡字第三三三四
號、九十九年度交簡字第五一六號），對於臺灣臺南地方法院檢
察署檢察官之執行指揮命令（一百年度執再字第二二六號）聲明
異議，本院裁定如下：
      主  文
異議駁回。
      理  由
一、異議意旨意旨略以：伊因違背交通安全駕駛致交通危險案件
    ，經鈞院判處有期徒刑五月，准易科罰金，伊已陸續繳交二
    月罰金及履行社會勞動一百七十六小時（可抵三十日刑期）
    ，尚餘二月刑期。查伊平時於工地打零工維生，需扶養年邁
    母親及負擔兒子林東葳學費、生活費，伊臨時工之性質係不
    定點、不定時，故履行社會勞動之時間，經常與工作重複，
    因而經常未能如時到達勞動地點，實在難以調配時間，只能
    選擇賺取微薄工資照顧家人，伊既犯錯當應受罰，亦從未閃
    避刑責，檢察官未瞭解原委，逕自撤銷伊之社會勞動，諭知
    須入監執行殘刑二月，顯執行指揮不當請求，難以讓人信服
    ，況伊若入監執行，就讀大學之子勢必將休學掙錢養祖母，
    伊母親及兒子無端成為受害者，在法律上尚有轉圜之處，祈
    請鈞長准予所請，撤銷原執行裁定，發回重新裁定云云。
二、按受刑人或其法定代理人或配偶以檢察官執行之指揮為不當
    者，得向諭知該裁判之法院聲明異議，刑事訴訟法第四百
    八十四條定有明文。次按刑法第四十一條第一項規定，犯最
    重本刑為五年以下有期徒刑以下之刑之罪，而受六個月以下
    有期徒刑或拘役之宣告者，得易科罰金。但確因不執行所宣
    告之刑，難收矯正之效，或難以維持法秩序者，不在此限。
    亦即有期徒刑或拘役得易科罰金之案件，法院所諭知者，僅
    係如易科罰金之折算標準而已，至於是否准予易科罰金，則
    賦予執行檢察官視個案具體情形，依前開法律規定得予裁量
    之權能，易言之，執行檢察官就受刑人是否確因不執行所宣
    告之刑，難收矯正之效，或難以維持法秩序之情事，具有「
    判斷之餘地」，法院僅得審查檢察官判斷程序是否違背法令
    、事實認定有無錯誤、有無逾越權限或濫用權力（專斷、將
    與事件無關之因素考慮在內）等。倘有上述違法情事，法院
    始得撤銷，否則即應尊重檢察官所為之專業判斷，而認聲明
    異議為無理由。又同條第六項規定「無正當理由不履行社會
    勞動，情節重大，或履行期間屆滿仍未履行完畢者，於第二
    項之情形應執行原宣告刑或易科罰金；於第三項之情形應執
    行原宣告刑」。故受刑人如經審酌准予易服社會勞動，應屬
    第六項規定範疇，惟是否執行原宣告刑或易科罰金，依上開
    說明，檢察官仍有「判斷餘地」。又現行刑法第四十一條第
    一項有關得易科罰金之規定，已刪除「受刑人因身體、教育
    、職業、家庭等事由，執行顯有困難」之規定，亦即執行檢
    察官考量是否准受刑人易科罰金時，已不須考量受刑人是否
    因身體、教育、職業、家庭等事由致執行顯有困難，而僅須
    考量受刑人如不接受有期徒刑或拘役之執行，是否難收矯正
    之效，或難以維持法秩序，以作為其裁量是否准予易科罰金
    之憑據，非謂受刑人一有身體、教育、職業、家庭等事由，
    或暫時無法執行，檢察官即有准予易科罰金之義務。
三、經查：
  (一)受刑人林廷政前於民國九十年間因酒後駕車之公共危險案件
    ，經本院於九十一年三月二十日以九十一年度南簡字上字第
    三二號判處拘役五十九日確定，於九十一年四月二十九日易
    科罰金之執行完畢。又於九十八年間因酒後駕車之公共危險
    案件，經臺灣臺南地方法院檢察署（下稱臺南地檢署）檢察
    官於九十八年四月二十日為緩起訴處分確定，並已於九十八
    年十二月二日繳清罰金二萬元；詎受刑人於九十九年五月十
    八日緩起訴期間前之九十八年十月二十五日，又另犯酒後駕
    車之公共危險罪，經本院於九十八年十二月十六日以九十八
    年度交簡字第三三三四號判處有期徒刑二月確定，於九十九
    年六月十七日易科罰金執行完畢，惟經緩起訴處分之上開公
    共危險案件，則經檢察官依法撤銷起訴於本院，經本院於九
    十九年三月三十一日以九十九年度交簡字第五一六號判處有
    期徒刑四月確定，上開二罪經本院於九十九年六月七日以九
    十九年度聲字第八五二號定其應執行刑為有期徒刑五月確定
    ，所餘殘刑三月則經臺南地檢署檢察官於九十九年七月九日
    以九十九年度執更卯字第一０七四號准予易服社會勞動九十
    二日即五百五十二小時，履行期間自九十九年七月二十日起
    至一百年四月十九日止共九月。嗣受刑人因勞動時數不正常
    ，且時數不固定，佐理員柯懿真也給予開過三次告誡要求聲
    請人需於時間內完成社會勞動案件，並要求受刑人回臺南地
    檢署約談，但受刑人卻不請假也沒通知佐理員無故未到之理
    由，因受刑人已於一百年三月四日被開出三次告誡達到撤銷
    社會勞動資格，又其於一百年三月底僅履行一百七十六小時
    ，經佐理員判定受刑人無法於同年四月十九日將其餘社會勞
    動時數執行完畢，因而於一百年三月二十二日以受刑人無正
    當理由不履行社會勞動情節重大者，向觀護人聲請撤銷聲請
    人之社會勞動案件獲准，經臺南地檢署將本案改分一百年度
    執再字第二二六號執行案件，承辦檢察官以受刑人「酒駕
    三犯。於撤銷社會勞動前之八個月，應執行五百五十二小
    時，卻僅執行一百七十六小時，不到二分之一，且其執行狀
    況不佳，顯無勞動意願，僅係利用社會勞動變相延緩執行，
    非執行原宣告刑，難以維持法秩序維持法秩序。」為由，認
    對受刑人易科罰金之執行已難收矯正之效，裁示不准予易科
    罰金，業經本院依職權調閱臺南地檢署九十九年度行護勞字
    第一二０五號卷及一百年度執再字第二二六號卷查核無誤，
    並有臺灣高等法院被告前案紀錄表一份附卷可稽。
  (二)而受刑人雖以前揭情詞聲明異議，然查：
  1.受刑人於執行社會勞動程序前，曾於九十九年七月八日簽立
    內容載有「為避免易服社會勞動之執行，影響您正常的生活
    、工作或學業，得易科罰金的案件，建議您優先選擇聲請易
    科罰金。」等語之易服社會勞動聲請須知及聲請書，及內載
    有「經觀護人或勞動執行機構依法通知報到三次以上未到者
    ，視同『無正當理由未履行社會勞動』，情節重大者，得依
    法撤銷社會勞動。」等語之履行社會勞動應行注意及遵守事
    項與切結書各一紙後，向臺南地檢署聲請徒刑易服社會勞動
    獲准，經該署指定其於九十九年七月二十日起至一百年四月
    十九日止，向臺南市南區金華社區發展協會（新興國中）履
    行五百五十二小時之社會勞動一節，有上開聲請書、切結書
    及臺南地檢署九十九年七月二十二日南檢治護元字第44671
    號函各一份在卷可參。足見受刑人於聲請易服社會勞動之初
    ，即已知悉徒刑易服社會勞動有影響其正常生活、工作或學
    業之可能而仍願提出聲請，亦知其若有經觀護人或勞動執行
    機構依法通知報到三次以上未到之情形，臺南地檢署即可將
    其視同「無正當理由未履行社會勞動」情節重大者，而依法
    撤銷其社會勞動之裁定。
  2.而受刑人於檢察官准予其易服社會勞動後，其自九十九年七
    月起至一百年三月底止，僅至指定機構履行社會勞動共一百
    七十六小時，執行時數甚低，且其每月勞動時間為八小時至
    五十五小時不等，當中亦有二月（即九十九年十二月及一百
    年三月）均未至指定機構服社會勞動之情形，又本件經佐理
    員多次至執行機構訪查受刑人執行社會勞動情形之結果，查
    知受刑人經常無故未到執行機構為社會勞動，或經佐理員聯
    繫，始於未提出確切證據證明有事、病假事由之情形下，以
    病假及工作關係無法配合執行勞務為由補請病、事假，而其
    執行社會勞動後期態度多屬被動，甚而有被佐理員發覺聲請
    人已至執行機構簽到，卻擅離執行地點，未實際執行社會勞
    動之情事，經佐理員分別於一百年一月二十一日、二月十日
    、三月四日發函告誡，並要求受刑人依指定日期至臺南地檢
    署報到說明，受刑人均置之不理等情，有卷附臺南地檢署易
    服社會勞動執行情形訪視表、訪查表、臺南地檢署辦理社會
    勞動工作日誌、臺南地檢署一百年一月二十一日南檢欽護元
    字第4831號函及送達證書、一百年二月十日南檢欽護元字第
    7577號函及送達證書、一百年三月四日南檢欽護元字第1265
    4號函及送達證書可按。是受刑人所為，確已符合其所簽訂
    履行社會勞動應行注意及遵守事項與切結書內「經觀護人或
    勞動執行機構依法通知報到三次以上未到者，視同『無正當
    理由未履行社會勞動』，情節重大者，得依法撤銷社會勞動
    」之事由，則臺南地檢署觀護人據此並審酌受刑人服社會勞
    動之情形，及其服社會勞動時數不正常且時數過低，顯無於
    指定期限完成社會勞動等情，因而於一百年三月二十二日以
    受刑人無正當理由未履行社會勞動情節重大為由，撤銷其社
    會勞動之許可，依法自屬有據。受刑人事後卻以易服社會勞
    動影響其正常工作，檢察官未瞭解原委，逕自撤銷其社會勞
    動為執行之指揮不當為由指摘，應屬無據，實已不言可喻。
  3.承辦檢察官審酌上情，因而認定受刑人「酒駕三犯。於
    撤銷社會勞動前之八個月，應執行五百五十二小時，卻僅執
    行一百七十六小時，不到二分之一，且其執行狀況不佳，顯
    無勞動意願，僅係利用社會勞動變相延緩執行，非執行原宣
    告刑，難以維持法秩序維持法秩序。」，裁示不准予易科罰
    金，其所依據之事實，並無錯誤。此外，亦未見檢察官有逾
    越法律授權、專斷或將與事件無關之因素考慮在內等濫用權
    力之情事。是依前開說明，本件執行檢察官以一百年度執再
    字第二二六號執行命令裁示就受刑人已履行社會勞動一百七
    十六小時，折抵三十日，其餘之宣告刑不准易科罰金，於法
    並無違誤。
  (三)綜上所述，本件既有刑法第四十一條第六項之情形，檢察官
    重新審酌第四十一條第一項但書之規定後，認為受刑人若未
    發監執行難受矯正之效或維持法秩序，故不准許易科罰金，
    於法洵屬有據。至受刑人有無因身體、職業及家庭之關係或
    其他事由，執行顯有困難之情形，依上開說明，本不應列入
    考量，是受刑人所述其平日靠打零工賺錢扶養年邁母親並負
    擔兒子林東葳之學費、生活費，若其入獄執行殘刑二月，就
    讀大學之子勢必將休學掙錢養祖母一情縱屬實在，亦無法據
    以排除其確有因不執行所宣告之刑，難收矯正之效或難以維
    持法秩序之情況。是受刑人聲明異議，指摘原執行裁定不當
    ，並聲請撤銷檢察官原執行裁定，發回重新裁定云云，即屬
    無據。本件聲明異議為無理由，應予駁回。
據上論斷，應依刑事訴訟法第四百八十六條，裁定如主文。
中    華    民    國   100    年    5     月    13    日
                  刑事第五庭    法  官  劉秀君
以上正本證明與原本無異。
如不服本裁定，應於收受送達後5日內向本院提出抗告狀。（應
附繕本）
                                書記官  曾盈靜
中    華    民    國   100    年    5     月    16    日